臺灣高雄地方法院民事判決
109年度重訴字第201號
原            告
即反訴被告  鄧洪美惠

輔  助  人  鄧書銘  
訴訟代理人  謝勝合律師
複代理人    梁馨云律師
            岳忠樺律師
被            告  
即反訴原告  柳啟琳  

上列當事人間請求給付買賣價金等事件，本院於民國111年3月8
日言詞辯論終結，判決如下：
    主      文
一、原告先位之訴駁回。
二、被告應於原告將附表所示之土地交付被告之同時，同意原告
    向台新國際商業銀行股份有限公司建北分行領取履約保證專
    戶（戶名：台新國際商業銀行受託信託財產專戶，帳號：00
    000-000000000）內之款項新臺幣（下同）25,443,000元。
三、原告其餘之訴駁回。
四、本訴訴訟費用由被告負擔。
五、本判決第二項於原告以8,481,000元供擔保後，得假執行。
    但被告如以25,443,000元為原告預供擔保，得免為假執行。
六、原告其餘假執行之聲請駁回。
七、反訴原告之訴及假執行之聲請均駁回。
八、反訴訴訟費用由反訴原告負擔。
　　事實及理由
壹、程序事項
一、被告於本件訴訟提起反訴
  ㈠被告於言詞辯論終結前，得在本訴繫屬之法院，對於原告及
    就訴訟標的必須合一確定之人提起反訴；反訴之標的，如專
    屬他法院管轄，或與本訴之標的及其防禦方法不相牽連者，
    不得提起；反訴，非與本訴得行同種之訴訟程序者，不得提
    起（見民事訴訟法第259 條、第260 條第1 項、第2 項規定
    ）。
  ㈡本件原告於本訴主張兩造就附表所示之土地（以下簡稱「系
    爭土地」）於民國108年2月25日成立買賣契約（以下簡稱「
    系爭買賣契約」），原告已辦理所有權移轉登記，並已通知
    被告辦理點交事宜，但經被告拒絕且不同意原告自履保專戶
    提領價金25,443,000元，因此先位聲明請求被告給付該筆價
    金，備位請求被告應同意由原告提領價金，並請求被告給付
    約定之違約金及遲延利息。被告除就本訴抗辯購地之目的在
    於作為建地使用，但系爭土地於109年4月15日之前地下存有
    公共污水下水道系統（以下簡稱「系爭污水道系統」）未排
    除之瑕疵；至今則仍有他人占用系爭土地停車及高雄市○○區
    ○○段000地號土地（以下簡稱「374地號土地」）另有一私設
    溝渠（以下簡稱「系爭溝渠」）存在之瑕疵，致使被告無法
    申辦建築執照，則在原告排除該等瑕疵之前，被告表示拒絕
    受領系爭土地，並可暫不給付價金。被告另提起反訴，請求
    原告應賠償自約定交付系爭土地之日即108年6月30日翌日起
    至提起反訴期間之約定違約金，以及被告就支付本件價金所
    需而申辦貸款之利息損失（見本院重訴卷一第265頁）。
  ㈢被告所提反訴與本訴均基於相同之訴訟標的基礎事實即系爭
    買賣契約，互有牽連，亦無專屬其他法院管轄問題，程序上
    合法，應予實體審理有無理由。
二、原告於訴訟繫屬中經輔助宣告，已得輔助人同意續為本件訴
    訟行為輔助宣告之人為下列行為時，應經輔助人同意：為訴
    訟行為（見民法第15條之2第1項本文第3款規定）。原告於1
    10年11月24日經輔助宣告，選定鄧書銘為原告之輔助人（見
    臺灣新北地方法院110年度監宣字第532號民事裁定，本院重
    訴卷二第97至109頁），鄧書铭已出具書面同意書同意原告
    續為本件訴訟行為（附於原告111年3月15日民事陳報狀），
    先予說明。
貳、實體事項
一、本訴
　㈠原告主張：
　⒈兩造於108年2月25日簽訂系爭買賣契約書，由被告向原告購
    買系爭土地，約定買賣價金2,544,3000元，並由訴外人合泰
    建築股份有限公司（以下簡稱「合泰公司」）向台新國際商
    業銀行股份有限公司建北分行辦理履保事宜，將價金信託於
    履保專戶（帳號：00000000000000，以下簡稱「履保專戶」
    ）。原告已於108年6月3日辦理所有權移轉登記，並依被告
    之指示，將所有權讓與訴外人轉角實業有限公司（以下簡稱
    「轉角公司」）。兩造於108年5月間辦理土地鑑界時發覺系
    爭土地有遭訴外人賈若珍越界建築、無權占用部分系爭土地
    ，兩造因此於108年5月23日另簽訂協議書（以下簡稱「108
    年5月23日協議書」），同意由原告折價1,400,000元補償被
    告損失，且依現況辦理點交，並順延至108年6月30日前點交
    完成並結清尾款。
　⒉被告雖然已於108年2月27日、5月28日及6月26日分3筆（各為
    2,540,000元、2,540,000元、20,363,000元），將全部價金
    2,544,3000元匯入履保專戶。但原告欲依現況辦理點交時，
    被告不僅已先在系爭土地設置廣告看板出租系爭土地作為停
    車位使用，卻又以地下設有高雄市政府水利局（以下簡稱「
    水利局」）管理之系爭污水道系統為由，拒絕以現況辦理點
    交，亦不同意原告領取價金。但108年5月23日協議書既已約
    定原告按現況點交，被告無權拒絕。原告再於108年8月2日
    以存證信函通知被告應於108年8月9日辦理點交並給付全部
    價金，但被告仍然拒絕辦理。
　⒊因此，先位依系爭買賣契約第4條第1項有關價金給付之約定
    ，以及民法第367條第1項規定，請求被告給付2,544,3000元
    及自108年8月10日起算之法定遲延利息；備位則請求被告應
    同意原告向履保專戶領取2,544,3000元，及自108年8月10日
    起算之法定遲延利息。另依系爭買賣契約第12條第2項約定
    ，被告應自108年8月10日起至清償日止，按日給付原告12,7
    22元之違約金等語，並聲明：
　⑴先位聲明：被告應給付原告2,544,3000元，及自108年8月10
    日起至清償日止，按年息5％計算之利息。
　⑵備位聲明：被告應同意原告向履保專戶領取2,544,3000元，
    並給付原告自108年8月10日起至清償日止，按年息5％計算之
    利息。
　⑶被告應自108年8月10日起至清償日止，按日給付原告12,722
    元之違約金。
　⑷願供擔保，請准宣告假執行。
　㈡被告抗辯：系爭土地在109年4月15日之前，因地下有系爭污
    水道系統之存在，導致被告無法申請建築執照，本得拒絕於
    108年6月30日辦理土地點交及給付價金。此外，系爭土地始
    終有第三人無權占用停放車輛，另於本件訴訟繫屬中經由水
    利局110年2月9日回復本院之函文，被告才知另有系爭溝渠
    之瑕疵存在。被告並非不願辦理點交，但仍應先由原告排除
    上述他人停車占用土地及系爭溝渠之瑕疵後方可辦理點交。
    則在點交之前，被告自得拒絕同意原告自履保專戶領取2,54
    4,3000元。又被告既有權拒絕點交，自不負違約及遲延責任
    。因此，原告之訴為無理由，應予駁回等語，並聲明：原告
    之訴駁回；如受不利判決，願供擔保，請准宣告假執行。
　㈢兩造不爭執事項（見110年2月2日筆錄，本院重訴卷一第80頁
    ）
　⒈兩造於108年2月25日簽訂系爭買賣契約（內容如原證一），
    被告向原告購買系爭土地，約定價金2,544,3000元，並由合
    泰公司向台新銀行建北分行辦理履保事宜。
　⒉被告已於108年2月27日、5月28日及6月26日分3筆（各為2,54
    0,000元、2,540,000元、20,363,000元），將全部價金2,54
    4,3000元匯入履保專戶，但尚未同意由原告提領。
　⒊因有賈若珍之房屋於系爭土地越界建築，兩造因此簽訂108年
    5月23日協議書，內容如原證六所示；原告已依協議書給付1
    40萬元給原告。
　⒋原告已依系爭契約於108年6月3日辦理所有權移轉登記，並依
    被告之指示，讓與轉角公司。
　⒌原告已於108年8月2日以律師信函（內容如原證四）催請被告
    辦理現況點交，被告並未於108年8月9日至系爭土地現場。
　⒍系爭土地目前有設置如原證三所示之廣告看板，經出租作為
    停車場使用。
　㈣本件之心證
　⒈被告可否以系爭污水道系統、系爭溝渠及他人占用系爭土地
    停放車輛為由，行使同時履行抗辯，拒絕原告自履保專戶領
    取2,544,3000元？
　⑴物之出賣人，負交付其物於買受人，並使其取得該物所有權
    之義務。物之出賣人對於買受人，應擔保其物依第373條之
    規定危險移轉於買受人時無滅失或減少其價值之瑕疵，亦無
    滅失或減少其通常效用或契約預定效用之瑕疵。但減少之程
    度，無關重要者，不得視為瑕疵。出賣人並應擔保其物於危
    險移轉時，具有其所保證之品質（見民法第348條第1項、第
    354條規定）。另因契約互負債務者，於他方當事人未為對
    待給付時，得拒絕自己之給付；買賣標的物與其價金之交付
    ，除法律另有規定或契約另有訂定，或另有習慣外，應同時
    為之，民法第264條第1項前段、第369條分別定有明文。而
    「物之出賣人就其交付之買賣標的物，有應負瑕疵擔保責任
    或不完全給付之債務不履行責任，買受人固得請求出賣人補
    正或賠償損害，並得依民法第264條規定行使同時履行抗辯
    權」（最高法院102年度台再字第19號民事判決意旨參照）
    。
　⑵系爭買賣契約第4條約定略以：簽約款2,540,000元於契約簽
    訂時交付；完稅款2,540,000元於稅捐機關核發稅單後3日內
    交付；尾款20,360,000元，記載「交屋日期訂於108年5月25
    日，甲方應依約付清尾款」（甲方為被告，見本院審重訴卷
    第78頁）。而本件之交易標的為土地，該約定固記載交付之
    標的為「房屋」，但依契約整體格式觀之，兩造應使用制式
    版本之通用合約，未調整用字所致，並不影響兩造真意應指
    原告原始應於108年5月25日交付系爭土地。另因賈若珍越界
    建築一事，兩造另簽訂之108年5月23日協議書約定略以：「
    雙方於108年3月15日及108年5月3日經地政機關土地鑑界後
    確認本標的物鄰房越界建築侵占領空區域及內含部分土地被
    道路占用，雙方於108年5月23日達成協議，議定賣方同意折
    價新台幣壹佰肆拾萬元正補償買方損失，自補償後雙方依現
    況辦理點交，爾後買方自行處理鄰房排除占有物等事宜，如
    有糾紛、理賠等一切事宜均與賣方無關，買方概括自行承受
    負責…雙方尾款日順延至108年6月30日前點交完成並結清尾
    款…」（見本院審重訴字卷第57頁），顯示兩造已合意將系
    爭土地之交付日延至108年6月30日之前（含該日），並仍維
    持互為對待給付，亦即被告於完成土地交付同時，結算尾款
    。因此，倘若原告得以如期於108年6月30日或之前完成系爭
    土地交付，原得請求被告同意由原告領取履保專戶之價金。
　⑶本件原告於出售系爭土地與被告時，已知被告將作為建築基
    地使用（見本院重訴卷二第31頁），則於辦理系爭土地之交
    付時，即應交付無瑕疵之物，即擔保該等土地並無妨礙作為
    建地使用之通常瑕疵存在。而系爭土地其中之高雄市○○區○○
    段000地號土地地下原存有系爭污水道系統，經水利局於109
    年4月間才予以遷移乙情，有該局110年2月9日高市水市一字
    第11031028900號函文為證（見本院重訴卷一第89頁），兩
    造復同意以109年4月15日之時點作為完成遷移日（見本院重
    訴卷二第143頁）。參依高雄市政府工務局110年11月29日高
    市工務建字第11040585800號函文略以：參照內政部58年6月
    4日台內地字第321740號解釋函：「…二、排水溝渠，經主管
    機關現地勘查認定核可，在不妨礙公共排水及公共衛生之原
    則下准予改建，但不得阻塞破壞」，及內政部59年12年28日
    台內地字第396027號解釋函：「查都市計畫區內排水構渠為
    市區道路之附屬工程，依「市區道路條例」第十六條之規定
    ，不論計畫排水溝渠或現有排水溝渠，為避免阻礙交通及排
    水，其上均不得建築房屋」（見本院重訴卷二第18頁），則
    在系爭污水道系統於109年4月15日未遷移之前，依前述函文
    所引之內政部函文內容，顯然確實妨礙系爭土地建築執照之
    申請，當已構成物之瑕疵，原告否認系爭污水道系統之存在
    並不構成瑕疵乙節，與前述內政部函文意旨不符，自不成立
    。
　⑷依108年5月23日協議書，兩造固然原訂於至遲108年6月30日
    前辦理點交系爭土地，但並不免除原告應負之瑕疵擔保責任
    。則在約定之交地時點既仍有系爭污水道系統之存在，被告
    自得行使同時履行抗辯。而原告亦不否認被告在108年6月30
    日前，即已透過他人轉告倘若未能移除系爭污水道系統，則
    拒絕辦理點交，自屬行使同時履行抗辯之表示（見本院重訴
    卷二第144頁）。在109年4月15日完成遷移之前，系爭污水
    道系統既仍存在，雖非可歸責於原告，原告仍無從強求被告
    受領系爭土地。因此，原告雖於108年8月2日催請被告於108
    年8月9日辦理點交土地事宜，被告未予配合辦理，亦不生被
    告受領遲延問題。
　⑸109年4月15日之後，系爭污水道系統之瑕疵固已排除。然而
    系爭買賣契約第17條有以手寫方式約定略以：如有地上物占
    有，賣方需於完稅前排除占有點交（見本院審重訴卷第27頁
    ）。而系爭土地上有他人車輛停放占用之情事，除有現場照
    片及原告繪制之相對位置圖為證（見本院重訴卷一第233至2
    49頁），復經證人即停放車牌0000-00號車輛之車主陳信州
    證稱：我在108年8月跟六合優質汽車美容公司表示租用該地
    點停放，租期3個月。1個月之後，對方表示要退2個月費用
    給我，我不知道原因為何，對方表示我可以繼續停放，如要
    收費再跟我聯絡。之前對方有開立收據，但退費時就把收據
    收回，所以我就繼續停放。更早之前，我是跟一位鄧昱琦租
    用對面位置的停車位，後來因更換之車輛車體較大，有段時
    間沒租。後來又回找鄧小姐要租，有讓我租同塊土地另一停
    車格。鄧小姐後來跟我說土地要賣出去，幫我找到最左邊的
    停車格，而我也因為這樣，發現在同一停車區塊別的車子擋
    風玻璃留有手機0000000000資料，才向該電話聯絡。對方只
    說是管理公司，沒說土地是誰的，只跟我說租用條件。對方
    要歸還我租金時有去對方的現場，是一個洗車場。目前仍停
    放在本和街第6個停車位等語（見本院重訴卷二第23、25頁
    ），足可證明自108年8月起系爭土地即有第三人停放車輛占
    用之情事。依上述約定，兩造既已約明如有地上物，即應先
    由原告排除後方可辦理點交，原告既未予以排除，即不得逕
    以現況辦理點交。至於原告雖稱於108年5月23日簽訂協議書
    及108年8月2日已無他人車輛停放（見本院重訴卷一第184頁
    ），惟被告既已以系爭污水道系統為由行使同時履行抗辯權
    ，即仍應視次一可辦理交付之時點查認有無地上物占有之情
    事，而非僅以原本之約定時點無他人占用，即認原告已盡排
    除地上物責任，方為公平。又依陳信州所述，雖可證明原告
    之女兒鄧昱琦因應本件買賣，已有主動停止租約，但既然仍
    有不詳身分之第三人擅將系爭土地出租他人停放車輛至今，
    縱然不可歸責於原告，但顯然亦非如原告所稱為被告所出租
    。而就物之瑕疵擔保責任，本不以可歸責於賣方即原告為必
    要，原告自仍無法免此擔保責任，應先排除他人占用情事，
    再行辦理點交土地事宜。
　⑹原告固然主張依108年5月23日協議書約定，已載明只須按現
    狀辦理點交等語。然而，解釋意思表示，應探求當事人之真
    意，不得拘泥於所用之辭句（見民法第98條規定），解釋當
    事人之契約，應於文義上及論理上詳為推求，不得拘泥字面
    ，致失當時立約之真意。108年5月23日協議書固有記載「雙
    方依現況辦理點交」之文字，然而依全文上下脈絡，該協議
    書起始即載明起因於賈若珍越界建築之特定情事而製，兩告
    顯然僅針對該一他人占有土地情事達成該次協議，進而約明
    原告願以折價140萬元補償被告之方案，轉由被告承受處理
    賈若珍占用土地之所有問題，原告不再擔負此項瑕疵責任，
    除此之外，顯然並不及其他未知爭議。衡情，140萬元之折
    價評估對應標的，應僅對應賈若珍之占有土地問題，倘若兩
    造另有意涵括所有其他可能之重要瑕疵，理應一併納入評估
    ，此見證人即林佳賢證稱：原告委託我仲介銷售系爭土地。
    當初知道有鐵皮屋，鑑界完畢才知道有該鐵皮屋侵占系爭土
    地，我有積極協調處理。鐵皮屋後來也願意處理。但買方有
    斥責我們為何與鐵皮屋協調，還有既成道路問題，約有4坪
    ，買方要求退還4坪價金。最終兩造有達成共識，才有協議
    書。協議書是代書寫的，雙方也接受，所以才將交地日期延
    後。依現況點交這段文字，在現場沒有特別做說明等語（見
    本院重訴卷一第353頁），可見折價金額僅對應賈若珍越界
    建築之面積估算，就所謂現況點交，亦應僅指涉賈若珍占用
    土地之情狀而已，當不及於他人車輛佔用停放之瑕疵情狀。
　⑺至被告雖另抗辯尚有一系爭溝渠存在乙節，固經水利局前述1
    10年2月9日函文提及「旨揭地號土地內無本府公共雨水下水
    道系統。經套疊民國73年地形圖，查三民區灣昌段374地號
    土地有一既有溝渠，設置年代無從考究，本局查無相關維護
    紀錄，現場堪查均已加蓋」（見本院重訴卷一第133頁）。
    而系爭溝渠是否妨礙系爭土地建築執照之申請，上述工務局
    110年11月29日函文僅表示：系爭土地所在位置未有現有巷
    道之記載，倘欲申請建築，參照上述解釋函應先經主管機關
    同意（見本院重訴卷二第18頁），指明仍應由主管機關依據
    本件之申請資料審核可否同意並依內政部函文辦理，尚難逕
    認必因該系爭溝渠之存在即不得申領建照，而具重要之瑕疵
    性質。
　⑻基上所述，被告既仍得行使同時履行抗辯權，原告先位請求
    被告逕行給付2,544,3000元，即非有理。至就備位部份，查
    自109年4月15日之後，原告有無通知被告辦理點交系爭土地
    乙節，依兩造所述，雖有接觸討論，但因就系爭污水道系統
    、系爭溝渠及他人車輛停放問題互有爭執，故未再明確約定
    任何點交時點。是以，在原告排除他人車停放占用並通知被
    告辦理土地點交之同時，被告即有同意原告領取履保專戶價
    金之義務，兩者具有對待給付之關係，爰就此部分為同時履
    行之判決。又被告既已行使同時履行抗辯，即無遲延問題，
    故原告請求被告應另給付自108年8月10日起至清償日止，按
    年息5％計算之利息，即非有理。
　⒉原告可否請求被告給付違約金?
　　系爭買賣契約第12條第2項雖約定被告如有遲延給付購屋款
    ，應賠償原告自應付之日起，按買賣總價款每日千分之0.5
    計算之違約金至被告完全給付時為止（見本院審重訴卷第26
    頁）。然而，民法第250條規定「當事人得約定債務人於債
    務不履行時，應支付違約金」，故違約金之支付，以債務人
    有債務不履行事實為前提。而所謂債務不履行，應包括給 
    付不能、給付遲延及給付不完全3種。又因不可歸責於債務
    人之事由，致未為給付者，債務人不負遲延責任（見民法第
    230條規定）。108年5月23日協議書固曾約定兩造應於108年
    6月30日前辦理點交及結清尾款，惟系爭土地於109年4月15
    日前尚存有系爭污水道系統，另有他人占有停車之瑕疵未除
    ，被告復已行使同時履行抗辯權，即不可歸責於被告而無債
    務不履行之情事。因此，原告請求被告按上述約定給付每日
    違約金12,722元，亦非有理。
二、反訴
　㈠反訴原告主張：依108年5月23日協議書，反訴被告應於108年
    6月30日前交付無瑕疵之系爭土地，但因其時仍有系爭污水
    道系統及系爭溝渠存在之瑕疵，原告並未予以排除後點交，
    故依系爭買賣契約第12條第3項前段規定及民法第227條第1
    項、第231條第1項規定，請求反訴被告給付自108年7月1日
    起至提起反訴之日止，按扣除折價1,400,000元後之總價24,
    043,000元，以每日千分之0.5計算之652日違約金共計7,838
    ,018元。另反訴原告為支付尾款，向高雄市第三信用合作社
    申辦貸款17,800,000元，年利率2.5％，自108年7月1日起因
    延遲推案，至110年3月25日支出利息778,750元，亦屬反訴
    原告損失。基上，請求反訴被告給付8,616,768元等語，並
    聲明：反訴被告應支付反訴原告8,616,768元，及自民事反
    訴狀送達之翌日至清償日止，按年息5％計算之利息。願供擔
    保，請准宣告假執行。
　㈡反訴被告抗辯：反訴被告僅需且已願按現況點交，並未違約
    等語，並聲明：反訴原告之訴駁回；如受不利判決，願供擔
    保，請准宣告假執行。
　㈢反訴之心證
　⒈系爭買賣契約第12條第3項固亦約定反訴被告如有遲延交屋，
    應賠償反訴原告自應給付之日起，按買賣總價款每日千分之
    0.5計算之違約金至被告完全給付時為止。而反訴被告亦確
    實未能於108年6月30日排除系爭污水道系統及他人車輛占用
    情事，但系爭污水道系統為水利局所管理；依陳信州所證系
    爭土地已非仍由反訴被告出租他人停放車輛，而是他人所為
    ，自非可歸責於反訴被告，反訴被告即不負遲延責任。則反
    訴原告依系爭買賣契約第12條第3項規定請求反訴被告給付
    按日以買賣總價計算之違約金，亦無理由。
　⒉另因可歸責於債務人之事由，致為不完全給付者，債權人得
    依關於給付遲延或給付不能之規定行使其權利；因不完全給
    付而生前項以外之損害者，債權人並得請求賠償，民法第22
    7條定有明文。前者為瑕疵給付，乃指債務人所為之給付含
    有瑕疵，或為數量不足，或為品質不合、方法不當、地點不
    妥、時間不宜，凡與債之本旨不合者均屬之；後者為加害給
    付，係謂債務之給付不但含有瑕疵，且因其瑕疵致債權人之
    固有利益亦同受損害者，本質上與給付不能及給付遲延所致
    損害係因不履行債務所生者，有所不同，然不論瑕疵給付或
    加害給付，均應以可歸責於債務人之事由為前提。因此，反
    訴原告依民法第227條規定請求反訴被告據以給付違約金，
    亦非有據。
　⒊反訴原告雖主張為支付本件買賣價金，另向高雄市第三信用
    合作社申辦貸款17,800,000元，年利率2.5％，並認為該項利
    息為其推案遲延之損失等語。惟民法第231條第1項亦規定「
    債務人遲延者，債權人得請求其賠償因遲延而生之損害。」
    ，亦以反訴被告可歸責為前提。況該利息之支出實際因果關
    聯為反訴原告之貸款行為，並非因反訴被告未能及時交屋而
    導致。因此反訴原告請求反訴被告賠償利息損失778,750元
    ，亦非有理。
三、綜上所述，本訴部分，原告先位請求被告應給付原告2,544,
    3000元，及自108年8月10日起至清償日止，按年息5％計算之
    利息，為無理由，應予駁回；備位請求被告於原告交付系土
    地之同時，應同意原告向履保專戶領取2,544,3000元，為有
    理由，原告備位聲明逾此範圍及被告應自108年8月10日起至
    清償日止，按日給付原告12,722元之違約金之請求，則無理
    由，應予駁回。反訴部分，反訴原告請求反訴被告應支付反
    訴原告8,616,768元，及自民事反訴狀送達之翌日至清償日
    止，按年息5％計算之利息，亦無理由，應予駁回。
四、兩造均聲明願供擔保為准、免假執行之宣告，就原告勝訴部
    分，經核並無不合，爰酌定相當之金額宣告之。原告之訴及
    反訴原告之訴遭駁回之部分，其假執行之聲請，併予駁回。
五、被告雖聲請傳訊水利局之承辦科員到庭作證，欲證明系爭溝
    渠之存在亦構成物之瑕疵等語，惟就系爭土地得否申請建築
    執照，仍應視高雄市政府工務局就個案所為之准駁處分，尚
    非承辦科員可逕予決定，又本件業已函詢工務局並經該局函
    復如上述，故無傳訊之必要。此外，本件事證已臻明確，兩
    造其餘攻擊防禦方法及證據，核與判決之結果不生影響，爰
    不一一論列，併此敘明。
六、訴訟費用負擔之依據：民事訴訟法第79條。
中　　華　　民　　國　　111 　年　　3 　　月　　24　　日
                民事第三庭  法　官　高瑞聰
以上正本係照原本作成。
如對本判決上訴，須於判決送達後20日內向本院提出上訴狀。如
委任律師提起上訴者，應一併繳納上訴審裁判費。
中　　華　　民　　國　　111 　年　　3 　　月　　24　　日
                                                      書記官　曹德英
附表：
編號 土地 權利範圍 備註 1 高雄市○○區○○段000地號土地 全部 編號1至4之土地業經合併為高雄市○○區○○段000地號土地 2 高雄市○○區○○段000地號土地 全部  3 高雄市○○區○○段000地號土地 全部  4 高雄市○○區○○段000地號土地 全部